臺灣嘉義地方法院刑事判決　　　　　　　100年度訴字第715號
公　訴　人　臺灣嘉義地方法院檢察署檢察官
被　　　告　林進傑
上列被告因違反森林法案件，經檢察官提起公訴（100 年度偵字
第4649、5324號），被告於本院準備程序先就被訴事實為有罪之
陳述，受命法官於告知被告簡式審判程序之旨，並聽取當事人之
意見後，合議庭裁定由受命法官獨任進行簡式審判程序，判決如
下：
    主  文
林進傑結夥二人以上竊取森林主產物，為搬運贓物，使用車輛，
累犯，處有期徒刑柒月，併科罰金新臺幣伍萬壹仟伍佰元，罰金
如易服勞役，以新臺幣壹仟元折算壹日。
    事  實
一、林進傑前因施用毒品案件，經本院於96年11月15日以96年度
    嘉簡字第1634號判處有期徒刑4 月確定，又因施用毒品案件
    ，經臺灣彰化地方法院於96年11月29日以96年度斗簡字第60
    9號判處有期徒刑6 月確定，上開2罪嗣後經臺灣彰化地方法
    院裁定應執行有期徒刑9月確定，林進傑則於97年3月29日入
    監執行，並於97年12月28日執行完畢。猶不知悔改，明知位
    在嘉義縣阿里山鄉阿里山事業區199 林班地（區內座標為經
    緯度X：218262、Y：0000000 處），為行政院農委會林務局
    阿里山工作站編定管理之林地，未經許可不得擅自砍伐、搬
    運林地內倒伏、餘留之根株、殘材，竟與張清富（另提起公
    訴）、吳俊慶（另為緩起訴處分）共同基於意圖為自己不法
    所有之竊盜犯意聯絡，先由張清富與林進傑於100年4月20、
    21日以電話聯繫，約妥同年月22日早晨一同前往上開國有林
    班地竊取牛樟木，張清富並要求林進傑邀約吳俊慶一同前往
    ，而於100年4月22日早上某時，張清富先獨自駕駛車牌號碼
    J5-1135 號自小客車抵達上開國有林班地後，即持其所有，
    客觀上足供兇器使用之油鋸，竊取價值原木山價新臺幣（下
    同）25,721元之牛樟木殘材共 300公斤得手，隨後則由吳俊
    慶駕駛車牌號碼7620-YF號自小客車搭載林進傑到場，2人即
    由吳俊慶在場把風，而由林進傑負責將上揭竊得之牛樟木搬
    運藏置於張清富所駕駛之前揭車輛上，俟搬運完畢後，因就
    上開竊得之牛樟木尚未建立穩固持有，張清富遂指示林進傑
    、吳俊慶先行駕車下山，並沿路注意有無警察臨檢，再以電
    話與張清富聯絡以確認，2 人即以此方式沿途把風，防免上
    開竊得之牛樟木為警查獲，張清富則於向渠 2人確認後始駕
    車下山，逃離現場。
二、案經嘉義市政府警察局移送臺灣嘉義地方法院檢察署檢察官
    偵查起訴。
    理  由
一、本件被告林進傑所涉犯者為森林法第52條第1項法定刑為「6
    月以上5年以下有期徒刑，併科贓額 2倍以上5倍以下罰金」
    之加重竊取森林主、副產物罪，非死刑、無期徒刑、最輕本
    刑為3 年以上有期徒刑之罪或高等法院管轄第一審案件。本
    院行準備程序中，被告就被訴事實為有罪之陳述，經告知簡
    式審判程序之旨，並聽取檢察官及被告之意見後，本院爰依
    刑事訴訟法第273條之1第1 項裁定由受命法官獨任進行簡式
    審判程序。是本件簡式審判程序之證據調查依刑事訴訟法第
    273條之2規定不受同法第159條第1 項、第161條之2、第161
    條之3、第163條之1及第 164條至第170條規定之限制，合先
    敘明。
二、上揭犯罪事實，業據被告林進傑於警詢、偵查及本院準備、
    審判程序時均自白不諱，核與證人即共犯吳俊慶及張清富於
    警詢、偵查時之證述情節大致相符（見本案警卷第1至3頁、
    10至13頁、17至19頁；本案偵字第5324號卷第33至35頁、41
    至42頁、另案偵字第3651號卷第60至63頁；本院卷第34至35
    頁、42至43頁）；而前開遭竊取之林木為牛樟木，且遭竊之
    地點為阿里山事業區199 國有林班地等情，業經證人即嘉義
    林區管理處奮起湖工作站技正陳志銀於警詢時指證甚明（見
    本案警卷第21至22頁）。此外，復有共犯張清富於另案之搜
    索票、搜索扣押筆錄、扣押物品目錄表、責付保管書、贓物
    認領保管單、衛星位置圖、通訊監察譯文、森林被害告訴書
    、被害價金查定書各 1份及查獲照片13張附卷可資佐證（見
    另案警卷之全卷；另案偵字第3651號卷第 50至51頁、140至
    146 頁；本案警卷第6至8頁、14至16頁），足認被告之自白
    應與事實相符。綜上，本案事證明確，被告之犯行堪以認定
    ，應依法論科。
三、論罪科刑部分：
  (一)按森林係指林地及其群生竹、木之總稱。而所謂森林主產物
    ，依國有林林產物處分規則第3條第1款之規定，係指生立、
    枯損、倒伏之竹木及餘留之根株、殘材而言。是森林主產物
    ，並不以附著於其生長之土地，仍為森林構成部分者為限，
    尚包括已與其所生長之土地分離，而留在林地之倒伏竹、木
    、餘留殘材等。至其與所生長土地分離之原因，究係出於自
    然力或人為所造成，均非所問。本案被告在上開國有林班地
    所共同竊取之牛樟木殘材係台灣原生之貴重林木，無論查獲
    地點是否竹林叢生，抑或風倒多年之殘存樹頭，依上開規定
    ，被告所竊取之牛樟木殘材確屬森林主產物，堪可認定。再
    按刑法分則或刑事特別法中規定之結夥2人或3人以上之犯罪
    ，應以在場共同實施或在場參與分擔實施犯罪之人為限。森
    林法第52條第1項第4款所稱結夥 2人以上，其實施犯行之共
    同正犯人數，係採實施共同正犯說，亦即指實施中之共犯 2
    人以上者而言。其非在場實施或分擔行為之一部者，不得算
    入結夥人數之內（最高法院88年台上字第5159號、85年台上
    字第261 號判決意旨參照）。本案被告於前往上開國有林班
    地竊取牛樟木前，先與張清富、吳俊慶事前聯繫，而於 100
    年 4月22日早上某時，由張清富先行前往該處，俟其竊取得
    手後，再由隨後到場之吳俊慶在場把風，被告則搬運該批竊
    得之牛樟木至張清富車上，嗣後被告再與吳俊慶先行駕車下
    山，並沿途注意有無警察臨檢等情，業如上述，而在確保竊
    得之物建立穩固持有前，皆屬犯罪尚未終了，是被告無論就
    其搬運或把風之行為，皆係與本件犯罪構成要件相關之行為
    ，被告應屬在場分擔實施犯罪之人甚明。準此，被告與張清
    富、吳俊慶當合於森林法第52條第1項第4款所稱結夥 2人以
    上之要件。
  (二)本案被告與張清富、吳俊慶係結夥 2人以上，竊取國有林班
    地之森林主產物得手後，為搬運贓物，使用車牌號碼J5-113
    8 號自小客車將竊得之牛樟木殘材搬運下山，是核被告所為
    ，係犯森林法第52條第1項第4款及第6款之結夥2人以上，為
    搬運贓物，使用車輛之加重竊取森林主產物罪。又被告與張
    清富、吳俊慶就上開加重竊取森林主產物犯行，彼此間有犯
    意聯絡及行為分擔，應論以共同正犯。再者，犯森林法第52
    條第1項之罪而兼具數款加重情形時，因竊取行為祇有1個，
    仍祇成立1罪（最高法院69年台上字第 3945號判例意旨參照
    ），是被告與張清富、吳俊慶，為結夥2 人以上竊取森林主
    產物，且為搬運贓物，使用車輛，雖兼具該罪數款加重情形
    ，惟僅有1次竊取行為，應只成立1罪。至本案共犯張清富雖
    於竊取牛樟木時，攜帶客觀上足供兇器使用之油鋸，且被告
    亦於警詢時自承張清富有攜帶油鋸前往盜伐乙節（見本案警
    卷第11頁），則被告既知悉共同正犯間有人攜帶兇器行竊，
    又不違背其本意，本亦同時構成森林法第50條之竊取森林主
    產物罪，而應依刑法第321條第1 項第3款攜帶兇器竊盜罪論
    處，惟森林法第52條第1 項規定為同法第50條之特別規定，
    仍應優先適用重法之森林法第52條第1 項之規定論罪（最高
    法院96年度台非字第65號判決意旨參照），是依法條競合之
    特別關係，爰不再論以被告構成森林法第50條、刑法第 321
    條第1項第3款之罪。另被告有如事實欄一所載之前科及徒刑
    執行完畢紀錄，有臺灣高等法院被告前案紀錄表存卷可按，
    其於受有期徒刑執行完畢後，5 年以內故意再犯本件有期徒
    刑以上之罪，為累犯，應依法加重其刑。
  (三)爰審酌被告高中肄業之智識程度，竟出於牟取不法所得之犯
    罪動機，危害自然生態及森林資源，減損森林涵養水源、孕
    育萬物之功能，殊不足取；惟其犯後始終能坦承犯行，態度
    尚可，兼衡其所竊取之牛樟木數量、目前與母親、弟弟共同
    生活，父親已過世之家庭狀況行等一切情狀，量處如主文所
    示之刑。另按森林法竊取森林主、副產物罪所載併科贓額 2
    倍以上5 倍以下之罰金，其贓額之計算，以原木山價為準，
    如係已就贓物加工或搬運者，自須將該項加工與搬運之費用
    ，扣除計算（最高法院47年台上字第1095號判例參照）。查
    本案中被告所共同竊取之牛樟木殘材，扣除人力搬運、人力
    裝卸、卡車搬運等生產費用後，原木山價為25,721元，此有
    卷附本院100年度訴字第478號案件函查阿里山事業區184 、
    199國有林班地於100年 4月20日遭竊牛樟木之山價資料影本
    共9頁附卷供參（見本院卷第12至21頁）。則本院於贓額2倍
    以上 5倍以下之範圍內，經斟酌被告於本案中之參與情節及
    所得利益等情事，爰諭知被告併科贓額之2 倍即51,500元罰
    金（25,721元X 2倍＝51,442元，而罰金依刑法第33條第5款
    規定，為新臺幣 1,000元以上，以百元計算之，是不足百元
    部分則以百元計算之），並諭知易服勞役之折算標準。
四、末以公訴意旨雖認被告與共犯張清富、吳俊慶前往上開國有
    林班地竊取牛樟木殘材之時間為100年4月20日早上某時，惟
    查：經本院比對被告所使用門號0000000000號與張清富所使
    用門號0000000000號、吳俊慶所使用門號0000000000號與張
    清富所使用門號0000000000號之行動電話，此兩部分之通訊
    監察譯文，顯示被告與張清富間，於100年4月20日晚上21時
    14分許、100年 4月21日下午5時42分許，有相互約定欲上山
    竊取牛樟木，以及張清富詢問被告是否有邀約吳俊慶等情（
    見本案警卷第15頁），而吳俊慶與張清富間，則於100年4月
    22日早上6時18分許至7時44分許期間，出現多通有關把風及
    詢問路況之對話（見本案警卷第7至8頁）。由上可徵，起訴
    書所載被告與另2 人至上開國有林班地竊取牛樟木之時間，
    應以100年4月22日早上某時較為可採，爰於不變動起訴書所
    指犯罪事實同一性之前提下，就竊取之時間予以更正，併此
    敘明。
據上論斷，應依刑事訴訟法第273條之1第1 項、第299條第1項前
段，森林法第52條第1 項第4款、第6款，刑法第11條前段、第28
條、第47條第1項、第42條第3項前段，判決如主文。
本案經檢察官楊騏嘉到庭執行職務。
中    華    民    國   100    年    10    月    31    日
                  刑事第一庭    法  官  李東益
以上正本證明與原本無異。
如不服本判決應於收受判決後10日內向本院提出上訴書狀，並應
敘述具體理由；其未敘述上訴理由者，應於上訴期間屆滿後20日
內向本院補提理由書（均須按他造當事人之人數附繕本）「切勿
逕送上級法院」。
中    華    民    國   100    年    10    月    31    日
                                書記官  吳念儒
附錄本案論罪科刑法條：
森林法第52條
竊取森林主、副產物而有左列情形之一者，處6月以上5年以下有
期徒刑，併科贓額2倍以上5倍以下罰金：
一、於保安林犯之者。
二、依機關之委託或其他契約，有保護森林義務之人犯之者。
三、於行使林產採取權時犯之者。
四、結夥二人以上或僱使他人犯之者。
五、以贓物為原料，製造木炭、松節油、其他物品或培植菇類者
    。
六、為搬運贓物，使用牲口、船舶、車輛，或有搬運造材之設備
    者。
七、掘採、毀壞、燒燬或隱蔽根株，以圖罪跡之湮滅者。
八、以贓物燃料，使用於礦物之採取，精製石灰、磚瓦或其他物
    品之製造者。
前項未遂犯罰之。
第一項第五款所製物品，以贓物論，沒收之。